臺灣士林地方法院交通事件裁定　　　　　　　　　九十二年度交聲字第一一三三號
　　原處分機關　臺北巿交通事件裁決所
　　受 處分 人　甲○○
　　即 異議 人
右列受處分人因違反道路交通管理處罰條例案件，對於臺北市交通事件裁決所中華民
國九十二年十一月二十八日所為之處分（原處分案號：北市裁三字第裁二二－ＡＢＹ
五九一八六九號），聲明異議，本院裁定如左：
    主  文
異議駁回。
    理  由
一、按汽車駕駛人，行經有燈光號誌管制之交岔路口闖紅燈者，處新台幣 (下同)一
    千八百元以上以上五千四百元以下罰鍰，而汽車駕駛人，駕駛汽車有違反本條例
    之行為，經交通勤務警察或依法令執行交通稽查任務人員制止時，不聽制止或拒
    絕停車接受稽查而逃逸者，除按各該條規定處罰外，處三千元以上六千元以下罰
    鍰。道路交通管理處罰條例第五十三條、第六十條第一項定有明文，且汽車駕駛
    人駕駛汽車違反道路交通管理處罰條例第五十三條、第六十條第一項規定者，除
    應依該條所規定之罰鍰處罰外，並應予分別記違規點數三點、一點，同條例第六
    十三條第一項第三款、第一款亦有規定。
二、本件受處分人即異議人甲○○於九十二年九月二十三日上午八時四十二分許，駕
    駛車號ＡＷ－九八一號自用小客車，沿臺北市○○區○○街西往東方向行駛，途
    經中山北路、通河街設有燈光號誌管制之交岔路口，明知其行進方向之燈光號誌
    係禁止通行之紅燈號誌，仍闖紅燈由西向南右轉往新生高架橋方向直行，為臺北
    市政府警察局士林分局員警發現後，示意其停車接受稽查，受處分人仍不停車逕
    自將車駛向新生北路高架橋方向而逃逸，員警乃依法逕行以受處分人有違反行為
    時道路交通管理處罰條例第五十三條、第六十條第一項之規定製單舉發。受處分
    人於收受違反道路交通管理事件通知單（下稱舉發通知單），於應到案日期前向
    原處分機關申訴，原處分機關函請舉發機關調查結果，仍認受處分人有上開違規
    行為，乃依道路交通管理處罰條例第五十三條、第六十條第一項、第六十三條第
    一項第一、三款，逕行依違反道路交通事件統一裁罰標準及處理細則第二條所定
    之裁罰標準，裁處異議人罰鍰共計五千七百元，並記違規點數共四點。
三、異議意旨否認其有右開闖紅燈之違規行為，辯稱：當日伊係因通河街塞車久候紅
    燈不能通過，即至通河街口號誌轉為綠燈後，伊方跨越雙黃線，駛出車陣通過路
    口右轉往南上中山橋，並未看見員警有攔停之動作云云。然經查：
（一）按汽車駕駛人之行為有左列情形之一，當場不能或不宜攔截製單舉發者，得對
      汽車所有人逕行舉發處罰：一、闖紅燈或平交道。二、搶越行人穿越道。三、
      違規停車而駕駛人不在場。四、不服指揮稽查而逃逸，或聞消防車、救護車、
      警備車、工程救險車之警號不立即避讓。五、違規停車或搶越行人穿越道，經
      各級學校交通服務隊現場導護人員簽證檢舉。六、其他違規行為經以科學儀器
      取得證據資料者。前項逕行舉發，應記明車輛牌照號碼、車型等可資辨明之資
      料，查明汽車所有人姓名或名稱、住址後，製單舉發處罰之，道路交通管理處
      罰條例第七條之二第一項、第二項定有明文。考其立法目的，乃立法者對於該
      條第一項第一至五款所定特定之道路違規行為，因考量其發生往往係在瞬間或
      係由交通勤務警察執行勤務時，恰巧目睹之違規情事，事實上不便立刻以攝影
      、錄影器材取證之情形所在多有，且該等違規事實由人之感官即可充分判定，
      非必以科學儀器始能偵測得知（相對於此，超速、或酒醉駕車等人之感官不當
      然即可判定之違規行為，則規定於同條第一項第六款需科學儀器採證始能逕行
      舉發），為達其維護交通秩序、安全之行政目的，故特別立法賦予勤務警察得
      當機處分之權限。是以，交通警員掣單舉發此類違反道路交通管理處罰條例所
      列之違規事實，本質上為行政處分，係公務員基於職務上權力，依法就特定之
      具體事件所為具有公法上效果之單方行政行為，基於公務員為公法上行為具有
      公信力之原則，該行政處分所據之違規事實於訴訟上當可被推定為真正，除非
      受處分人能舉證證明員警之逕行舉發係基於錯誤或故為虛偽舉發（例如：員警
      所認之車型、車號與被舉發違規車輛之車型、車號不符，而有基礎事實之錯誤
      認知），否則，不能單以受處分人之片面否認，全盤抹煞員警逕行舉發之違規
      事實。
（二）受處分人有前揭闖紅燈違規後，經員警示意攔停時，拒絕停車接受稽查而逃逸
      之違規事實，業據本件舉發員警陳怡仁到庭結證明確，且受處分人異議意旨亦
      自承：案發之日伊確有駕駛前開車輛行經通河街、中山北路口，並因久候紅燈
      不耐，而於綠燈時跨越雙黃線，由西向南右轉行駛等情，足見，本件員警之舉
      發對象及基礎事實，客觀上並無任何明顯錯誤可言，且由受處分人不耐久候紅
      燈乙節，亦使本院相信證人陳怡仁所證受處分人闖越紅燈之違規事實及有當場
      作勢攔停之事實，應係真實。此外，受處分人亦於本院調查時自承：伊於右轉
      後尚有因為逆向行駛心虛下意識往後看一下等情，亦足認受處分人應該早就注
      意到附近有員警正在執勤，否則，何必心虛往後看？是受處分人應該有看到執
      勤員警攔停之動作甚明。此外，證人陳怡仁之供述尚有其就本件舉發現場所繪
      製之相關位置圖、案發當日士林分局交通隊之交通勤務紀錄等附卷可資佐證，
      而卷查亦無任何證據資料，足以令人顯信陳怡仁其供述為不可採之品行證據或
      前科證據存在，受處分人亦未能就執勤警員之舉發有誤提出相關證據以供調查
      ，本院經查亦無任何證據足資證明員警有捏造事實違法取締之情事，根據前述
      執勤警員本其維護通秩序、安全職責所為之舉發，應受到合法、正確之推定之
      法律規定，本院本不得僅以證人係本件開單舉發受處分人之員警而全盤抹煞證
      人陳怡仁在訴訟上所具有之原證人資格，更何況本院綜核上情，業已獲得受處
      分人確有前揭違規行為之明確心證，自不能僅因受處分人空言否認其未闖紅燈
      、未拒絕稽查逃逸，遽行推翻員警舉發之違規事實。綜上所述，本件事證明確
      ，應依法裁罰。
四、縱上所述，原處分機關依道路交通管理處罰條例第五十三條、第六十條第一項、
    第六十三條第一項第一、三款及違反道路交通事件統一裁罰標準及處理細則第二
    條所定之裁罰標準表規定，裁處受處分人五千七百元罰鍰，並記違規點數四點，
    於法並無違誤，異議人空言否認而為異議為無理由，應予駁回。
據上論斷，應依道路交通案件處理辦法第十九條，裁定如主文。
中      華      民      國    九十三    年      二      月     十八     日
                                    臺灣士林地方法院交通法庭
                                        法  官  王  沛  雷
右正本證明與原本無異。
如不服本裁定應於送達後五日內向本院提出抗告狀。
                                        書記官  詹  志  鵬
中      華      民      國    九十三    年      二      月    二十三    日
